臺灣高等法院高雄分院刑事判決　　　　96年度上訴字第1278號
上　訴　人
即　被　告　甲○○
指定辯護人　本院公設辯護人　于欣潔
上列上訴人因違反毒品危害防制條例案件，不服臺灣屏東地方法
院95年度訴字第718 號中華民國96年4 月30日第一審判決（起訴
案號：臺灣屏東地方法院檢察署94年度偵字第3751號、95年度偵
字第4271號），提起上訴，本院判決如下：
    主  文
原判決關於甲○○部分撤銷。
甲○○連續販賣第一級毒品，累犯，處無期徒刑，褫奪公權終身
，扣案之第一級毒品海洛因共拾肆包（重量詳附表一）、沾有毒
品海洛因殘渣之研磨機壹台，均沒收銷燬之，帳冊壹本、空夾鏈
袋1 大包及（未扣案）販賣毒品所得新台幣壹萬柒仟元，均沒收
，上開販賣毒品所得如全部或一部不能沒收時，以其財產抵償之
；又連續販賣第二級毒品，累犯，處有期徒刑玖年，扣案之第二
級毒品甲基安非他命壹大包、貳小包（重量詳附表一），沾有毒
品甲基安非他命殘渣之電子磅秤壹台均沒收銷燬之，帳冊壹本、
空夾鏈袋1 大包及（未扣案）販賣毒品所得新台幣壹萬柒仟元，
均沒收，上開販賣毒品所得如全部或一部不能沒收時，以其財產
抵償之；又連續轉讓第一級毒品，累犯，處有期徒刑貳年，扣案
之第一級毒品海洛因共拾肆包（重量詳附表一）沒收銷燬之；又
連續轉讓第二級毒品，累犯，處有期徒刑壹年肆月，減為有期徒
刑捌月，扣案之第二級毒品甲基安非他命壹大包、貳小包（重量
詳附表一）沒收銷燬之。應執行無期徒刑，褫奪公權終身，扣案
之第一級毒品海洛因共拾肆包、第二級毒品甲基安非他命壹大包
、貳小包（重量均詳附表一）、沾有毒品海洛因殘渣之研磨機壹
台、沾有毒品甲基安非他命殘渣之電子磅秤壹台，均沒收銷燬之
，帳冊壹本、空夾鏈袋壹大包及（未扣案）販賣毒品所得合計新
台幣萬肆仟元，均沒收，上開販賣毒品所得如全部或一部不能
沒收時，以其財產抵償之。
    事  實
一、甲○○前於民國87年間，因煙毒、麻藥案件，經法院判處應
    執行有期徒刑3 年7 月確定，經入監服刑後，於90年7 月24
    日假釋出監，嗣於91年7 月10日保護管束期滿，假釋未經撤
    銷，以已執行論。
二、甲○○明知海洛因、甲基安非他命，分別係毒品危害防制條
    例第2 條第2 項第1 款、第2 款所規定之第一級、第二級毒
    品，不得非法販賣，仍由綽號「明發」或「阿水」等真實姓
    名、年籍均不詳之成年男子處，以不詳價格，購入數量不詳
    之毒品海洛因、甲基安非他命後，竟為下列販賣毒品行為：
（一）基於意圖營利而販賣第一級毒品海洛因之概括犯意，連續
      販賣毒品海洛因予王安原（綽號「蛤仔」）、陳有得、洪
      廣佳：
    1.於93年8 月25日前1 星期之某日，在民主進步黨設於屏東
      市之黨部門口，以新台幣（下同）2,000 元之價格，販賣
      毒品海洛因予王安原1 次。
    2.於93年8 月16日、8 月17日，在屏東縣鹽埔鄉「新圍國小
      」大門口，以每次3,000 元之價格，販賣毒品海洛因予陳
      有得各1 次，販賣所得共為6,000 元。
    3.於93年8 月17日、8 月間某日，在甲○○位於屏東市○○
      ○路之租屋處（門牌號碼不詳），以每次4,500 元之價格
      ，販賣毒品海洛因予洪廣佳各1 次，販賣所得共為9,000
      元。
（二）又基於意圖營利而販賣第二級毒品甲基安非他命之概括犯
      意，連續販賣毒品甲基安非他命予王安原、洪佑緒：
    1.於93年6 月間某日起至8 月25日（即甲○○為警查獲）前
      某日止，在民主進步黨設於屏東市之黨部門口，每次各以
      2,000 元之價格，販賣毒品甲基安非他命予王安原共6 次
      ，販賣所得共為12,000元。
    2.於93年8 月16日、21日，在甲○○位於屏東市○○○路租
      屋處，以每次2,500 元之價格，販賣毒品甲基安非他命予
      洪佑緒共2 次，販賣所得共為5,000 元。
三、甲○○亦明知毒品海洛因、甲基安非他命不得無償轉讓他人
    ，因與乙○○為同居之男女朋友關係，同意乙○○每於毒癮
    發作時即可自行取用甲○○個人所購買之毒品，而基於轉讓
    海洛因、甲基安非他命之概括犯意，連續自93年2 月間起，
    至同年8 月25日為警查獲時止，分別將毒品海洛因、甲基安
    非他命無償轉讓予乙○○供其施用，毒品海洛因部分每日2
    至3 次、甲基安非他命部分每2 、3 日1 次。
四、嗣於93年8 月25日23時30分許，為警持搜索票在其位於屏東
    市○○街173 巷3 弄10號租屋處查獲，並扣得其所有：
（一）第一級毒品海洛因共14包【在甲○○口袋內起獲1 包（淨
      重18.75 公克、包裝重1.09公克、純度27.20 ﹪、純質淨
      重5. 02 公克）；在該處房間內起獲13包（合計淨重8.31
      公克、包裝重3.41公克、純度19.50 ﹪、純質淨重1.62公
      克）】、第二級毒品甲基安非他命1 大包（內含22小包：
      毛重43.099公克、驗後淨重38.35 公克）、2 小包（毛重
      2.216 公克、驗後淨重1.836 公克）。
（二）販入毒品海洛因後，為提高利潤，稀釋海洛因之純度而將
      海洛因與糖粉混合研磨而含毒品海洛因殘渣之研磨機1 台
      、供販賣毒品甲基安非他命前秤重而含毒品甲基安非他命
      殘渣之電子磅秤1 台、預備供分裝售出毒品所用之空夾鏈
      袋1 包及含部分毒品交易紀錄之帳冊1 本。
（三）另有與販賣、轉讓毒品無直接關聯之行動電話3 支、電話
      簿1 本及供施用毒品所用之吸食器、注射針筒、止血帶及
      使用毒品所留沾有毒品海洛因、甲基安非他命殘渣之夾鏈
      袋1 包。
五、案經屏東縣警察局移送臺灣屏東地方法院檢察署檢察官偵查
    起訴。
    理  由
甲、程序方面：
一、被告甲○○於被查獲後之96年8 月26日警詢供述中，關於自
    白「其有販賣毒品海洛因、扣案帳冊有記載關於販賣之價格
    、對象」部分之證據能力：
（一）按被告之自白，須非出於強暴、脅迫、利誘、詐欺、疲勞
      訊問、違法羈押或其他不正之方法，且與事實相符者，始
      得為證據，刑事訴訟法第156 條第1 項固有明文，然員警
      是否有利用被告身體狀況不佳，而以類似疲勞訊問之不正
      方式取得非任意性之自白，仍需賴確切證據，並斟酌被告
      接受警詢之始末經過等客觀情狀綜合判斷。
（二）被告甲○○雖辯稱：當時伊毒癮發作，神智不清，雖有供
      述如警詢筆錄所載之情節，然與事實不符等語，且證人即
      原審共同被告乙○○固於原審結證稱：當天伊見甲○○很
      難過、全身無力，應有毒癮發作之情形等語在卷（見原審
      卷第266 頁反面），然被告甲○○於93年8 月25日23時30
      分許為警查獲逮捕帶回屏東縣警察局後，自翌日即8 月26
      日凌晨1 時15分起至上午10時10分止，均在屏東縣警察局
      之留置室休息，迄至8 月26日中午12時許起始接受警詢（
      有警詢筆錄可參，見警卷第1 頁反面），足見其身心狀態
      應有充分之舒緩，並無遭受疲勞訊問之情形；復經原審勘
      驗警詢錄音帶並作成逐字譯文結果，認該次詢問實際上係
      以一問一答方式為之，至警詢筆錄之內容，則係員警將整
      體問答所得結果，以前後連貫之文義記載，惟兩者內容並
      無顯然之出入【見原審卷第206 頁至第208 頁，且被告甲
      ○○與其原審選任辯護人對筆錄之真實性（即陳述與記載
      是否相符），並不爭執】，觀諸被告甲○○對於員警之詢
      問應答自如，亦無答非所問或有不合於邏輯常理之處，被
      告倘因毒癮發作而神智不清，理應無法順暢陳述事理，又
      豈有將全然子虛之販毒情節詳實供出之理？況其於8 月26
      日下午5 時許經移送檢察官複訊時，即矢口否認犯行，其
      神智狀況於短短數小時內竟有如此大之變化，要與常情不
      符，益見其辯稱因當時神智不清始為販毒之自白等語，委
      難採信。
二、證人王安原、陳有得及乙○○等3 人，於偵查中向檢察官所
    為陳述：
（一）按被告以外之人於偵查中向檢察官所為陳述，除顯有不可
      信之情況者外，得為證據，刑事訴訟法第159 條之1 第2
      項定有明文。偵查中對被告以外之人（包括證人、鑑定人
      、告訴人、被害人及共同被告等）所為之偵查筆錄，或被
      告以外之人向檢察官所提之書面陳述，性質上均屬傳聞證
      據。惟現階段刑事訴訟法規定檢察官代表國家偵查犯罪、
      實施公訴，依法其有訊問被告、證人及鑑定人之權，證人
      、鑑定人且須具結，而實務運作時，檢察官偵查中向被告
      以外之人所取得之陳述，原則上均能遵守法律規定，不致
      違法取供，其可信度極高，是以，除反對該項供述得具有
      證據能力之一方，已釋明「顯有不可信之情況」之理由外
      ，不得遽指該偵查中之陳述不具證據能力。
（二）查本件證人王安原、陳有得及乙○○（僅指95年6 月27、
      28日偵訊）於偵查中業經檢察官命其等具結證述，復經原
      審於審理中傳喚到庭接受檢辯雙方之交互詰問，保障被告
      甲○○之對質詰問權，且被告甲○○或其辯護人亦未主張
      上開證述有何顯不可信之情況，是依前揭規定，渠等於偵
      查中之證述，自有證據能力。
三、乙○○於警詢中，對於被告甲○○涉案部分之陳述，依刑事
    訴訟法第159 條第1 項規定，為審判外之陳述，且本院認尚
    無符合同法第159 條之2 傳聞例外之情形，應無證據能力。
    而證人王安原、陳有得在警訊時並無製作警詢筆錄，故無其
    2 人警詢筆錄有無證據能力之問題，核此敘明。
四、屏東縣政府警察局搜索扣押筆錄，係被告以外之人於審判外
    所做之書面陳述，屬於傳聞證據。惟其本質上屬公務員本於
    職權所為，其正確性及可信性頗高，如有錯誤亦可請求更正
    ，應屬159 條之4 第1 款由公務員職務上所製作之紀錄或證
    明文書，具有證據能力。
五、法務部調查局調科壹字第240003272 號鑑定通知書、高雄醫
    學大學附設中和紀念醫院檢驗報告（報告編號9601-65 至70
    號），均係被告以外之人於審判外之書面陳述，依刑事訴訟
    法第159 條第1 項之規定，屬於傳聞證據，惟於立法理由明
    確說明，該條所謂「除法律有規定者」外，尚包括同法第15
    9 條之1 至159 條之5 及第206 條等規定。本件鑑定係經審
    判長、受命法官或檢察官選定或囑託機關、團體所為之鑑定
    ，所鑑定之結果，鑑定人依刑事訴訟法第206 條所出具之鑑
    定報告，係刑事訴訟法第159 條第1 項所指例外規定，有證
    據能力。且被告對於該鑑定報告亦表示同意為證據，則依據
    刑事訴訟法第159 條之5 第1 項規定，自得為證據。
六、按被告以外之人於審判外之言詞或書面陳述，除法律有規定
    者外，不得作為證據，刑事訴訟法第159 條第1 項定有明文
    ；被告以外之人於審判外之陳述，雖不符同法第159 條之1
    至159 條之4 之規定，而經當事人於審判程序同意作為證據
    ，法院審酌該言詞陳述或書面陳述作成時之情況，認為適當
    者，亦得為證據。當事人、代理人或辯護人於法院調查證據
    時，知有第159 條第1 項不得為證據之情形，而未於言詞辯
    論終結前聲明異議者，視為有前項之同意，同法第159 條之
    5 第2 項亦有明文。扣案帳冊影本、照片10張、指認照片、
    臺灣屏東地方法院公設辯護人陳報書、大眾商業銀行95年6
    月5 日中屏簡發字第52號函及檢附之被告93年間交易明細
    ，均為被告於法院調查證據時，表示不爭執其證據能力，本
    院審酌上開證據作成時並無不當非法之情形，認為適當，依
    上開說明，均應有證據能力。
乙、實體方面：
壹、被告甲○○有罪部分：
一、訊據上訴人即被告甲○○對於上揭事實三、轉讓第一級、第
    二級毒品之犯行部分坦承不諱，惟矢口否認有何事實二、販
    賣第一級、第二級毒品之犯行，辯稱：我與王安原、陳有得
    、洪佑緒等人各有賭博、借貸等債務糾紛，而我平日除在高
    屏大橋下河濱公園旁母親經營之小吃店幫忙外，尚以寄放電
    子遊戲機台為副業，故扣案帳冊內方有關於上開債務及營收
    金額之記載，並非販賣毒品之對象及價格；乙○○之指證亦
    與事實不符等語。
二、經查：
（一）被告甲○○販賣第一級毒品海洛因予王安原、陳有得、洪
      廣佳，販賣第二級毒品甲基安非他命予王安原、洪佑緒等
      犯行，業據證人王安原、陳有得、洪佑緒及乙○○證稱甚
      詳，茲詳述如下：
    1.證人王安原於偵查中結證稱：「（何時開始跟甲○○買海
      洛因及甲基安非他命？）伊於甲○○被抓前（即93年8 月
      25日）一星期向甲○○拿毒品海洛因1 次，約拿2,000 或
      3,000 元的量；另自93年6 月間起至8 月間，平均1 、2
      星期拿1 次，1 次約拿2,000 或3,000 元的量，地點則在
      屏東市民主進步黨黨部、中山路媽祖廟（即慈惠宮）、屏
      東市市區城隍廟等地點。」等語（見偵卷(二)第234 頁至第
      235 頁），雖證人王安原於原審審理中改結證稱：我當時
      於偵查中所述係指無償向甲○○索討毒品施用，且僅有少
      量暫供解癮，並未以金錢購買等語（見原審卷第195 頁反
      面、第197 頁），然證人乙○○於本院96年7 月30日審理
      時結證稱：王安原有向被告購買安非他命和海洛因，購買
      次數、時間，我忘記了，價格我不清楚，他們2 人在屏東
      市民進黨黨部那邊，還有我們住的地方交易等語。何況既
      屬無償轉讓無涉金額，交易前僅需以數量或重量作為單位
      （如1 包、1 錢、半錢），轉讓之人即可秤重分裝出貨，
      又何需論及價格？惟被告甲○○與證人王安原間之「轉讓
      交易」，卻均以金額作為毒品重量之基準，甚違常理，參
      酌毒品量微價高，倘非交情匪淺或具有親密關係（如本案
      被告2 人為同居之男女朋友），鮮少有持有毒品之人不問
      代價，屢次慷慨提供他人毒品施用，況所謂「2,000 或3,
      000 元」之價格，已足使賣主有暴利可圖，其數量顯非「
      少量暫供解癮」所得比擬；再檢察官於上開偵訊之提問內
      容已明指係「買」毒品海洛因、甲基安非他命，證人王安
      原亦旋即將時間、地點及價格，鉅細靡遺地證述，並未澄
      清究係有償或無償，且證人王安原於原審審理中又證稱：
      我購買毒品海洛因之對象係「高個（台語：洛腳仔）」之
      人等語（見原審卷第195 頁），惟此人亦恰巧為其於偵查
      所稱另1 名「拿」毒品海洛因之對象（見偵卷(二)第235 頁
      ），益徵該偵訊筆錄雖記載王安原向被告甲○○「拿」毒
      品，然證人王安原之真意即為有償之購買，要無疑義，其
      嗣後翻異前詞，無非迴護被告甲○○之舉，不足採信。
    2.證人陳有得於原審審理中結證稱：我於93年8 月16日、17
      日，在屏東縣鹽埔鄉新園國小大門口，每次價格為3,000
      元等語（見原審卷第199 頁），雖關於交易地點，其於偵
      查中曾結證稱：係在九如冷水坑等語，又於原審審理庭訊
      之初結證稱：係在高屏大橋下河濱公園旁等語，惟證人陳
      有得結證稱：我與甲○○於同一時期另有賭債糾紛，故將
      賭博與毒品交易情節混淆等語（見原審卷第199 頁反面）
      ，並有載有其2 人賭債糾紛之帳冊1 本扣案可佐，依卷附
      帳冊節本所示（見警卷第37、38頁），93年8 月16日、17
      日各有「有得（誤載為有德）4500」、「有得9000」之記
      載，是證人陳有得倘有心虛偽證述，大可將相關情節全盤
      推諉為賭債俾迴護被告甲○○、或盡將帳冊記載之事指為
      毒品交易價格以入其於罪，實無必要詳予區分賭債及毒品
      價款之理，是證人陳有得上開證詞，應堪採信，至公訴人
      雖依扣案帳冊所載，認定販賣價格各為4,500 元、9,000
      元（即起訴書附表一編號26部分），惟被告甲○○與陳有
      得間，既非單純僅有毒品交易之往來，故就販賣所得而言
      ，自應以證人陳有得於原審審理中之證詞，對被告甲○○
      較為有利，而採為認定其此部分犯行之依據。
    3.證人洪佑緒於原審審理中結證稱：我於93年8 月間，曾向
      被告甲○○購買甲基安非他命，金額共5,000 元等語（見
      原審卷第240 頁反面）、證人乙○○亦於原審結證稱：我
      曾親眼目睹被告甲○○在屏東市○○○路租屋處，交付毒
      品予洪佑緒1 、2 次等語明確（見原審卷第240 頁反面）
      ，證人乙○○於本院96年7 月30日審理時仍結證稱：有見
      過洪佑緒向被告購買第二級毒品安非他命，次數和時間都
      忘記了，交易地點在我們的租屋處那邊，交易價格我不清
      楚等語。並有載明8 月16日、21日各為「緒2500」之帳冊
      1 本扣案可佐（見警卷第37頁、第42頁），雖證人洪佑緒
      於偵查及原審審理庭訊之初均推稱伊與甲○○間僅有金錢
      借貸糾紛等語，然因其所述之金額反覆不一，且與帳冊記
      載始終不符，嗣經與證人乙○○於原審當庭對質後見無力
      掩飾，遂坦認上情，並直言其不願害及被告甲○○始未吐
      實，其應訊態度之轉折尚稱合理，又觀諸其指證向被告甲
      ○○購買毒品之餘，仍堅稱兩人確有借貸往來，益見其設
      詞攀誣之可能性甚微。
    4.又關於被告甲○○販賣毒品予洪廣佳部分，業據證人乙○
      ○於原審審理中結證稱：伊曾親眼目睹洪廣佳向甲○○購
      買毒品海洛因，明確之次數有2 次，價格均在4,500 元以
      上，算是甲○○之毒品單筆交易中金額較高的等語在卷（
      見原審卷第263 頁反面），證人乙○○於本院96年7 月30
      日審理時亦結證稱：有見過洪廣佳向被告購買毒品，好像
      海洛因和安非他命二種都有，次數忘記了，時間也忘記了
      ，交易價格不清楚，交易地點在我們租屋處那裡等語。並
      有帳冊1 本扣案可佐，雖證人洪廣佳於原審審理中結證稱
      ：伊與甲○○間有借款、賭債之糾紛，卷附帳冊所示內容
      應係上開債務之細目等語（見原審卷第241 頁反面），然
      證人洪廣佳於原審審理中亦結證稱：伊向他人購買毒品時
      ，都是講「1 個」代表1 包等語明確（見原審卷第242 頁
      ），然卷附帳冊節本所示，93年8 月17日載有「佳、1 個
      、4500」等字眼，核與證人乙○○上開所述及洪廣佳自承
      購買毒品海洛因之習慣用語不謀而合，況觀諸賭博或借貸
      債務，衡情少有以「1 個」為單位記帳之常情（對此，證
      人洪廣佳亦無法自圓其說，見原審卷第242 頁），足認該
      帳冊雖有其餘多筆關於「佳、金額」之記載（如「8 月11
      日、佳、8000元」、「8 月12日、佳、4000元」等），是
      洪廣佳所稱其與被告甲○○間有賭博、借貸等債務糾紛固
      非子虛，然8 月17日之內容中，該「佳、1 個、4500」之
      紀錄，應係毒品海洛因之交易紀錄無訛，益見證人乙○○
      所述親身見聞被告甲○○確有販賣毒品海洛因予洪廣佳乙
      節，當可採信。
    5.至被告甲○○之原審選任辯護人雖認證人王安原、陳有得
      、乙○○等人證述前後反覆，不足採信等語。惟按證人之
      陳述有部分前後不符，或相互間有所歧異時，究竟何者為
      可採，法院仍得本其自由心證予以斟酌，非謂一有不符或
      矛盾，即應認其全部均為不可採信；尤其關於行為動機、
      手段及結果等之細節方面，證人之證言，有時亦有予渲染
      之可能；然其基本事實之陳述，若果與真實性無礙時，則
      仍非不得予以採信（最高法院74年台上字第1599號判例）
      ，上開王安原等人各於偵查、審理中作證時，距離本件犯
      罪時間均達年餘，甚已近3 年之久，而吸毒之人為確保毒
      品來源無虞，通常均有多數上手可資選擇，又毒品之交易
      頻率往往取決於吸毒者之毒癮需求而具有反覆、經常之特
      性，本難期待王安原等人將交易之詳情為鉅細靡遺、前後
      一致之證述，惟參酌上開證人王安原、陳有得、洪佑緒、
      乙○○等人，均係在偵查或原審審理中明確指證被告甲○
      ○販賣毒品情節，此與警方發覺販毒線索之初，為求績效
      ，乃對同時期查獲吸毒之人佯以可免移送之利誘，致警詢
      中偶見不實指控之情形有別，況本件不乏如洪佑緒於庭訊
      之初，仍飾詞迴護被告甲○○，嗣因漏洞百出之虛偽證言
      不堪交互詰問之檢驗而吐實者，甚且，證人乙○○更一度
      無視檢察官求處免刑之寬典，於原審首次行準備程序時翻
      異前詞為被告脫免罪責，凡此種種，更顯上開證人並無誣
      指被告甲○○之動機，渠等證詞更非憑空虛捏而來，應堪
      信實，自不得執若干不足動搖基本事實之枝節瑕疵，遽認
      全無可採。
（二）又被告於警詢中已自白：伊自93年7 月間起，在屏東地區
      販賣毒品海洛因，扣案帳冊中確有關於販賣毒品之對象、
      價格之記載等語不諱（見警卷第2 頁反面），其嗣後雖改
      稱帳冊內所記載之事項為賭博、借貸之債務金額等語，然
      無法詳實供出帳目之細節（甚或關於他人積欠之債務是否
      清償完畢亦推稱不知，見原審卷第37頁反面），已有可疑
      。其又供稱：伊平日除在高屏大橋下河濱公園旁母親經營
      之小吃店幫忙外，尚以寄放電子遊戲機台為副業，每日營
      收及賭博收入均在數千元不等，每月收入約有7 、8 萬元
      ，又伊每月需花費十幾萬元購買毒品海洛因、甲基安非他
      命等語（見原審卷第37頁反面、267 頁反面），依上開收
      支情形以觀，被告之經濟狀況顯有入不敷出之窘境，故其
      於施用毒品之餘，以不定期販賣毒品予他人賺取暴利，恰
      能填補其收支不平衡之缺口，亦合情理，是縱認卷附帳冊
      ，係被告甲○○按日記載其與他人間關於賭博、借貸及日
      常生活瑣碎開銷等事項之綜合紀錄（此部分於下列貳部分
      再予詳述），惟被告甲○○既為上開自白，而部分可疑之
      帳冊紀錄復與證人所述交易情節得以互核相符，堪認確屬
      被告甲○○販賣毒品之帳目無訛，是被告上開辯解，無非
      卸責之詞，委無可採。
（三）此外，復有疑似毒品海洛因之白粉14包、疑似毒品甲基安
      非他命之結晶1 大包（內含22小包）及2 小包，疑似沾有
      毒品殘渣之研磨機、電子磅秤各1 及空夾鏈袋1 包扣案可
      佐，復將上開扣案物品送請專業機構鑑定結果，該白粉14
      包確屬第一級毒品海洛因（在甲○○口袋內起獲1 包：（
      淨重18.75 公克、包裝重1.09公克、純度27.20 ﹪、純質
      淨重5.02公克）；在該處房間內起獲13包：（合計淨重8.
      31公克、包裝重3.41公克、純度19.50 ﹪、純質淨重1.62
      公克）】；該結晶1 大包、2 小包均屬第二級毒品甲基安
      非他命【1 大包：（毛重43.099公克、驗後淨重38.35 公
      克）、2 小包：（毛重2.216 公克、驗後淨重1.836 公克
      ），該研磨機、電子磅秤則分別沾有毒品海洛因、甲基安
      非他命殘渣，至空夾鏈袋1 包，則驗無毒品反應等情，亦
      有法務部調查局93年9 月29日調科壹字第240003272 號鑑
      定通知書、高雄醫學大學附設中和紀念醫院檢驗報告4 份
      附卷可參（見偵卷(一)第24頁、原審卷第171-1 頁、第172
      頁、第173 頁、第174 頁、第176 頁），又被告甲○○於
      警詢中坦承：研磨機係供研磨毒品海洛因所用等語（見警
      卷第3 頁），證人乙○○則證稱：我看過甲○○使用研磨
      機混合糖粉與海洛因，稀釋後有供販賣，亦有自己施用；
      電子磅秤則有於販賣分裝前秤重或分裝供自己施用時秤重
      等語，堪認各屬供販賣毒品海洛因、甲基安非他命所用之
      物。
（四）邇來政府查緝販賣毒品執法甚嚴，在販賣毒品刑責甚重之
      風險下，苟非有利可圖，販賣之人豈有一再鋌而走險之理
      ？又販賣毒品為非法交易，非可公然為之，亦無公定之價
      格，不論任何包裝，均可任意分裝增減分量，而每次買賣
      之價量，亦可能隨時依雙方間之關係深淺、資力、需求量
      及對行情之認知、來源是否充裕、查緝是否嚴緊等多方考
      量異其標準，非可一概而論，然販賣之人從價差或量差中
      牟利方式固有差異，惟其具有營利意圖之主觀要件則無可
      置疑，本件被告甲○○於經濟條件不佳之狀況下，尚須負
      擔同居女友乙○○所施用之毒品，要無可能對僅有普通交
      情之王安原等人，亦不計成本，屢屢甘冒重典僅依購入價
      格轉售之理？且被告甲○○於販入毒品海洛因後，尚以研
      磨機將海洛因與糖粉混合稀釋純度，益徵其亦有賣出較低
      純度之海洛因藉以獲利之情形，故被告甲○○主觀上基於
      牟利之意圖，亦臻明確。
（五）惟關於被告甲○○販賣毒品之次數及價格，本院綜合證人
      王安原等人上開證詞及帳冊紀錄所載部分交易紀錄，為最
      有利於被告之認定如下（即不確定之次數或價格，均採最
      低數值）：
    1.第一級毒品海洛因部分：販賣予王安原，次數1 次、價格
      2,000 元，共2,000 元；販賣予陳有得，次數2 次、每次
      價格為3,000 元，共6,000 元；販賣予洪廣佳，次數2 次
      、每次價格4,500 元，共9,000 元，故販賣毒品海洛因之
      所得合計為17,000元。
    2.第二級毒品甲基安非他命部分：販賣予王安原，次數為每
      月2 次，先後3 個月共6 次，每次2,000 元，共12,000元
      ；販賣予洪佑緒，次數2 次，每次2,500 元，共5,000 元
      ，故販賣毒品甲基安非他命之所得合計為17,000元。
（六）再被告甲○○坦承轉讓第一級毒品、第二級毒品之自白，
      核與證人乙○○於原審及本院審理中證稱情節相符，而乙
      ○○施用第一級毒品海洛因、第二級毒品甲基安非他命之
      犯行，亦經原審法院以93年度簡字第1571號判決認定無訛
      ，有原審法院93年度簡字1571號判決在卷可稽，亦有上開
      扣案之第一級毒品海洛因、第二級毒品甲基安非他命可佐
      （數量詳上述(三)），是該部分犯行，亦堪認定。
（七）綜上調查結果，足見被告甲○○所辯未販賣第一級、第二
      級毒品等語，顯係卸責之詞，不足採信。本件事證明確，
      被告甲○○販賣第一級、第二級毒品及轉讓第一級、第二
      級毒品犯行，均堪認定。
三、本案法律適用之問題：
（一）查毒品甲基安非他命亦為藥事法第22條規定，經主管機關
      行政院衛生署公告之禁藥（75年7 月11日衛署藥字第5976
      27號），又依93年4 月21日修正公布，並於同月23日施行
      後該法第83條第1 項轉讓禁藥之刑罰「處7 年以下有期徒
      刑，得併科新台幣500 萬元以下罰金」，其法定刑雖重於
      毒品危害防制條例第8 條第2 項之轉讓第二級毒品罪「處
      6 月以上5 年以下有期徒刑，得併科新台幣70萬元以下罰
      金」，惟按「因麻醉藥品管理條例第13條之1 第2 項第1
      款罰則較藥事法第82條之刑罰為重，前者為後者之特別法
      ，依法規競合之法理，僅能適用麻醉藥品管理條例第13條
      之1 第2 項第1 款之規定處斷，而排除藥事法第82條之適
      用，始符法理。」、「肅清煙毒條例經修正為毒品危害防
      制條例，於87年5 月20日公布，新條例第2 條第2 項第2
      款將安非他命列為第二級毒品加以規範，其販賣之者，於
      同條例第4 條第2 項有罪刑之規定；此在麻醉藥品管理條
      例（84年1 月13日修正後之第13條之1 第2 項第1 款規定
      『非法販賣化學合成麻醉藥品者，處5 年以上有期徒刑，
      得併科5 萬元以下罰金』）於88年6 月2 日修正為管制藥
      品管理條例，於其第37條規定『違反第5 條、第9 條規定
      ，或非第4 條第2 項之製藥工廠輸入、輸出、製造、販賣
      第一級、第二級管制藥品者，除依毒品危害防制條例處理
      外，處新台幣15萬元以上75萬元以下罰鍰』前，就販賣安
      非他命之罪刑規定，固有法條競合情形，在此之後，則專
      屬毒品危害防制條例規範。此等修正，係就同一類型犯罪
      之規範具有繼續性，僅其法定刑等有所變更，既非廢舊法
      而立新法，自有刑法第2 條第1 項之適用。」，最高法院
      著有88年台上字第1842號、89年台上字第3221號判決可資
      參照，故應認為自毒品危害防制條例公布施行後，關於販
      賣、輸入、轉讓甲基安非他命之刑罰規定，為藥事法相關
      規定之特別法；雖上開94年4 月21日修正之藥事法第83條
      第1 項將轉讓禁藥（亦為第二級毒品）甲基安非他命之刑
      度提高，並使其法定刑高於毒品危害防制條例第8 條第2
      項之轉讓第二級毒品罪，但販賣禁藥罪亦同時規定於同條
      項，並在同次修法時提高原有刑度，惟販賣禁藥罪之刑度
      修正提高後（7 年以下有期徒刑），仍遠低於販賣第二級
      毒品罪之刑度（無期徒刑或7 年以上有期徒刑），可見立
      法者並無以藥事法之規定取代或優先於毒品危害防制條例
      適用之意，自不得僅因此項修正即認藥事法關於販賣或轉
      讓禁藥之規定反成為毒品危害防制條例之特別法。則毒品
      危害防制條例既為藥事法之特別法，依特別法優於普通法
      之法理，本案被告甲○○販賣及轉讓甲基安非他命之行為
      ，均應優先適用毒品危害防制條例之上開規定，尚無適用
      藥事法第83條第1 項之餘地，更無割裂地認為藥事法第83
      條第1 項中，就轉讓禁藥部分為毒品危害防制條例相關規
      定之特別規定，而販賣禁藥部分則又以毒品危害防制條例
      之販賣第二級毒品罪為特別規定之理，先予敘明。
（二）按行為後法律有變更者，適用行為時之法律。但行為後之
      法律有利於行為人者，適用最有利於行為人之法律，刑法
      第2條 第1 項定有明文，茲因刑法於94年2 月2 日經總統
      公布修正，並於95年7 月1 日施行，茲比較新舊法如下：
    1.關於本件論罪之毒品危害防制條例第4 條第1 項、第2 項
      、第8 條第1 項、第2 項法定刑為罰金刑部分，修正後刑
      法第33條第5 款規定「罰金：新臺幣1 千元以上，以百元
      計算之」，與修正前刑法第33條第5 款規定「罰金：1 元
      以上」不同。經比較新舊法結果，以舊法較有利於被告，
      故依刑法第2 條第1 項前段規定，本案關於法定刑罰金部
      分，自應適用行為時之法律即修正前刑法第33條第5 款規
      定科處（依最高法院95年台上字第6958號、第7024號判決
      要旨此部分修正應比較新舊法）。
    2.又刑法修正後，關於刑法第56條連續犯規定業經刪除，此
      刪除雖非犯罪構成要件之變更，但顯已影響行為人刑罰之
      法律效果，自屬法律有變更。茲因被告先後多次販賣、轉
      讓第一級毒品、第二級毒品之犯行，依修正前刑法第56條
      規定各僅論以一罪，然依修正後法律規定，各應論以數罪
      ，經比較新、舊法結果，認係修正前之刑法第56條規定較
      有利被告。
    3.另本件論罪所適用之刑法第47條累犯之規定，法條雖有修
      正，然於新舊法於本案適用之結果，處罰之輕重並無不同
      ，該修正非屬刑法第2 條之「法律變更」情形，自無新舊
      法比較適用之問題，應依一般法律適用原則，適用裁判時
      法（最高法院95年度第21次刑事庭會議決議參照），附此
      敘明。
四、按海洛因、甲基安非他命各為毒品危害防制條例第2 條第2
    項第1 款、第2 款所定之第一級、第二級毒品，均不得非法
    販賣或轉讓，是核被告甲○○事實二部分所為，係犯毒品危
    害防制條例第4 條第1 項、第2 項之販賣第一級毒品、第二
    級毒品罪，事實三部分所為，係犯毒品危害防制條例第8 條
    第1 項、第2 項之轉讓第一級毒品、第二級毒品罪。被告甲
    ○○為販賣、轉讓毒品海洛因、甲基安非他命，而分別持有
    各該毒品之低度行為，各為販賣、轉讓之高度行為所吸收，
    均不另論罪。被告先後多次販賣、轉讓毒品海洛因、甲基安
    非他命之犯行，各為時間緊接，方法相同，所犯構成要件相
    同之罪，顯均係基於概括之犯意反覆為之，應分別依修正前
    刑法第56條之規定，各論以一罪，且除販賣第一級毒品罪，
    因法定刑為死刑、無期徒刑，販賣第二級毒品法定刑為無期
    徒刑部分，依法均不得加重外，各加重其刑。本院所認被告
    甲○○販賣第一級毒品予王安原、洪廣佳、販賣第二級毒品
    予洪佑緒等事實，均未經起訴（檢察官起訴部分雖有敘及王
    安原等人，然關於時間、價格出入甚大，本院認非屬同一事
    實），然與起訴之販賣第一級毒品予陳有得、販賣第二級毒
    品予王安原部分，各有刑法修正前連續犯之裁判上一罪關係
    ，為起訴效力所及，本院得併予審理。再被告甲○○前於87
    年間，因煙毒、麻藥案件，經法院判處應執行有期徒刑3 年
    7 月確定，經入監服刑後，於90年7 月24日假釋出監，嗣於
    91年7 月10日保護管束期滿，假釋未經撤銷，以已執行論，
    有臺灣屏東地方法院檢察署刑案資料查註紀錄表、臺灣高等
    法院被告前案紀錄表在卷可考，其於有期徒刑執行完畢5 年
    內故意再犯本件有期徒刑以上之4 罪，均屬累犯，除販賣第
    一級毒品罪，因法定刑為死刑、無期徒刑，販賣第二級毒品
    法定刑為無期徒刑部分，依法均不得加重外，各依修正後刑
    法第47條第1 項規定，分別加重其刑，並遞予加重之。另被
    告甲○○每次所轉讓之毒品海洛因、甲基安非他命之重量不
    明，且僅供乙○○每次吸食所用，衡情數量非多，應未達行
    政院於93年1 月7 日所發布「轉讓毒品加重其刑之數量標準
    」所定之標準，自無毒品危害防制條例第8 條第6 項規定加
    重其刑之適用，附此敘明。再被告甲○○所犯上開4 罪間，
    犯意各別，行為互殊，應予分論併罰。
貳、被告甲○○不另為無罪諭知部分：
一、公訴意旨另以：被告甲○○除有上開本院論罪科刑之販賣第
    一級毒品海洛因、第二級毒品甲基安非他命之犯行外，尚基
    於意圖營利之概括犯意：(1)於附表二、附表三所示時間，在
    屏東地區，以附表二、三所示之價格，連續販賣毒品海洛因
    予綽號「弟」等不詳姓名、年籍之成年人（下稱不詳成年人
    ）、販賣毒品甲基安非他命予綽號「國」等不詳成年人；(2)
    又與被告乙○○共同基於意圖營利販賣第一級毒品海洛因第
    二級毒品甲基安非他命之概括犯意聯絡，於93年6 月間，以
    由被告甲○○開車至約定交貨地點、被告乙○○下車交付毒
    品並收取現款之方式，在屏東市建國國小附近，交付綽號「
    國良」之不詳姓名、年籍成年人毒品（第一級毒品或第二級
    毒品不詳）2 次，每次價格為1 、2 千元，又交付綽號「水
    果」之不詳姓名、年籍成年人毒品海洛因2 次，每次價格1
    、2 千元，因認被告甲○○、乙○○此部分犯行亦涉有毒品
    危害防制條例第4 條第1 款、第2 款之販賣第一級、第二級
    毒品罪嫌云云。
二、按犯罪事實應依證據認定之，無證據不得認定犯罪事實；又
    被告或共犯之自白，不得作為有罪判決之唯一證據，仍應調
    查其他必要之證據，以察其是否與事實相符；再檢察官就被
    告犯罪事實，應負舉證責任，並指出證明之方法；且不能證
    明被告犯罪或其行為不罰者，應諭知無罪之判決，刑事訴訟
    法第154 條第1 項、第156 條第2 項、第161 條第1 項及第
    301 條第1 項分別定有明文。申言之，被告或共犯雖經自白
    ，仍應調查其他必要之證據，以察其是否與事實相符。立法
    目的乃欲以補強證據擔保自白之真實性；亦即以補強證據之
    存在，藉之限制自白在證據上之價值。而所謂補強證據，則
    指除該自白本身外，其他足資以證明自白之犯罪事實確具有
    相當程度真實性之證據而言。雖其所補強者，非以事實之全
    部為必要，但亦須因補強證據與自白之相互利用，而足使犯
    罪事實獲得確信者，始足當之；又具有共犯關係之共同被告
    ，其本於被告之地位所為之自白，固得採為其他共犯之犯罪
    證據，惟此項自白之證據價值仍屬共同被告之自白，不得憑
    此作為其他共犯有罪判決之唯一證據（最高法院93年度台上
    字第4221號判決、92年度台上字第3460號判決要旨參照）。
    再檢察官對於起訴之犯罪事實，應負提出證據及說服之實質
    舉證責任。倘其所提出之證據，不足為被告有罪之積極證明
    ，或其指出證明之方法，無從說服法院以形成被告有罪之心
    證，基於無罪推定之原則，自應為被告無罪判決之諭知；且
    公訴案件犯罪證據之蒐集，及提起公訴後，對犯罪事實之舉
    證責任及指出證明之方法，均屬公訴人之職責，原則上法院
    僅於當事人之主張及舉證範圍內進行調查證據，其經法定程
    序調查證據之結果，認已足以證明犯罪事實時，始得為犯罪
    事實之認定。若其為訴訟上之證明，於通常一般人仍有合理
    之懷疑存在，尚未達於可確信其真實之程度者，在該合理懷
    疑尚未剔除前，自不能為有罪之認定。法院不得以偵查機關
    關於某種犯罪之調查不易，即放棄上開原則之堅持，致有違
    背刑事訴訟無罪推定及嚴格證明之原則，其理甚明（最高法
    院92年台上字第128 號判例、94年台上字第2033號判決亦揭
    櫫明確）。
三、公訴人認被告甲○○涉有上開販賣第一級、第二級毒品犯嫌
    ，無非係以被告甲○○於警詢自白、被告乙○○於偵查中之
    自白及以證人身分所為證述及扣案帳冊、電話簿等為其主要
    論據。
四、經查：
（一）本件檢察官係依扣案帳冊內容所載，自93年8 月10日起至
      25日止，每日各有疑似人別及金額之紀錄（見警卷第31頁
      至第46頁），再經證人即共同被告乙○○指證該記載即屬
      被告甲○○販賣毒品之帳目等語，乃逐一勾稽起訴書所認
      如附表二、三所示被告甲○○販賣毒品之交易情節，故首
      應斟酌者，厥為該帳冊所載各筆項目，是否俱屬被告販賣
      毒品之交易？經本院細察帳冊內容，其中固有人別及金額
      之紀錄，惟不乏穿插「支出內1000」、「雜支1000」、「
      支出弟（內埔）2500」、「家用5000」、「支出按摩2400
      」「支出姐8000」等較似日常生活瑣碎開銷之事項，而被
      告甲○○販賣毒品予陳有得、洪佑緒、洪廣佳等人之事實
      ，雖經本院認定無訛，且其中洪佑緒、洪廣佳之部分交易
      確有記載於帳冊業如上述，然渠等與被告甲○○間除有毒
      品交易外，尚有賭債或借貸等金錢往來乙節，亦據證人陳
      有得、洪佑緒、洪廣佳證稱在卷（詳見上述理由壹一、(一)
      之2.3.4.所述），又被告甲○○自承另有擺放賭博性電子
      遊戲機台牟利等語，益見其平日收支情形甚為複雜，是扣
      案帳冊固為被告甲○○個人財務之紀錄，惟尚難遽認全與
      毒品交易有關，是檢察官將帳冊內關於人別及金額之紀錄
      ，全數認定為被告甲○○販賣毒品之對象及價格，自有可
      議。
（二）依該帳冊所載「梅」、「猴」、「國」等，均為綽號、代
      號或簡稱，究竟有無此人，或是否確為販毒人別之記載，
      非無可疑；雖證人乙○○於偵查中，曾具體描述帳冊所載
      部分人別之真實姓名、住居及身材樣貌等特徵及若干交易
      細節（見偵卷(二)第320 頁至第322 頁），且經檢察官依扣
      案電話簿所載行動電話號碼，查得門號使用人登記資料（
      見偵卷(二)第142 頁、第143 頁），再核對乙○○之指證加
      以過濾後，所傳喚疑為向被告甲○○購毒之對象即證人曾
      昆隆（認應係綽號「青峰」之人）、王鵬雄（認應係綽號
      「歐鵬」之人）、蔣建凱（認應係綽號「阿凱」之人）到
      庭訊問，然證人曾昆隆等人均否認有向被告甲○○購買毒
      品情事（見偵卷(二)第196 頁至第197 頁、第213 頁、第27
      2 頁至第273 頁），更有甚者，證人劉家慶（即檢察官認
      應係綽號「慶」之人）於偵查及原審審理中均證稱：伊不
      認識甲○○，亦未曾向甲○○買毒（見偵卷(二)第372 頁、
      原審卷第200 頁），證人乙○○於原審亦結證稱：帳冊所
      載「慶」是「大胖慶」，與庭上之劉家慶是不同人，當初
      警察拿劉家慶之口卡供伊指認，伊說認識劉家慶，但沒說
      是買毒之「慶」等語明確（見原審卷第201 頁），足見證
      人乙○○所述，究係其親身見聞被告甲○○販賣毒品之過
      程，抑或僅憑被告甲○○有記帳習慣即直接推論所記載者
      均為販毒之交易，顯有疑義，其對於帳冊所載之人別是否
      為販毒對象，更有錯判之虞，在無確切證人到庭供乙○○
      指認下，自不得徒憑其證詞妄加認定。
（三）為求慎重，原審乃於準備程序中命乙○○就其確有親身見
      聞被告甲○○販毒過程之對象，先以書狀陳明俾供釐清證
      據調查之範圍（復經乙○○當庭確認無誤，見原審卷第10
      3 頁反面），惟依該書狀所載（見原審卷第88頁至第91頁
      ），證人乙○○親身見聞販毒過程之對象已然有限，更有
      檢察官將被告甲○○擺設電子遊戲機台之營收（即帳冊記
      為「台子」）誤認為毒品交易之情形（見原審卷第91頁乙
      ○○書狀）；原審復依證人乙○○於偵查中所提供之住居
      及身材樣貌等人別特徵，再函請所轄員警清查並提供真實
      姓名、年籍資料供法院傳喚（見原審卷第60頁），雖另查
      得林國良（疑係綽號「國良」之人）、陳桂芳（疑係綽號
      「雅芳」之人），其餘綽號「水果」、「妹仔」等人則無
      所獲，有屏東縣警察局95年10月31日屏警刑偵三第095008
      1362號函覆在卷（見原審卷第60頁至第78頁），然證人林
      國良、陳桂芳2 人經原審傳拘無著（見原審卷第223 頁、
      第226 頁送達證書、原審卷第281 頁至第288 頁拘提報告
      ），已無從調查；再者，檢察官於本院聲請傳喚之證人柯
      瑞豐（檢察官認疑似綽號「猴」之人）到庭結證稱：伊綽
      號雖為「阿豐」或「阿猴」，然與甲○○僅有1,000 至2,
      000 元賭債糾紛，並未向其購買毒品等語（見原審卷第24
      3 頁至第244 頁），而證人乙○○於原審亦結證稱：並未
      見過柯瑞豐向甲○○買毒等語（見原審卷第244 頁），足
      認此部分販毒情節，難認屬實。
（四）又關於被告販賣毒品予王安原（綽號「蛤仔」、洪佑緒（
      綽號「緒」）、洪廣佳（綽號「佳」）等人，除經本院論
      罪科刑之犯行外，其餘起訴部分係全憑帳冊紀錄所認定如
      附表二編號15、27、34之交易，然因該帳冊所載尚非全屬
      販賣毒品之價格已詳述如上，此外，亦查無其他證據可佐
      ；再者，被告乙○○與甲○○共同販賣第一級毒品、第二
      級毒品予綽號「國良」、「水果」部分，因疑為「國良」
      之林國良經原審傳拘無著，「水果」之人復查無可資特定
      之人別對象，又乙○○就此部分犯行兼被告及共犯身分，
      揆諸首揭說明，其自白不得採為有罪判決之唯一證據，更
      不得執該自白與被告甲○○於警詢之自白互為補強，其理
      甚明。
五、綜上所述，公訴人認被告甲○○、乙○○涉犯上開貳一、所
    示販賣第一級、第二級毒品罪嫌部分，所舉證據均無至使本
    院不致有所懷疑，而得確信其為真實之程度，此外，斟酌販
    賣毒品罪責甚重，本院基於公平正義之維護及攸關被告2 人
    利益之重大事項為前揭職權調查後，復查無積極證據足認被
    告2 人涉有上開犯行，揆諸首揭說明，均屬不能證明犯罪，
    被告甲○○部分，因檢察官認與前揭論罪科刑部分有連續犯
    之裁判上一罪關係，爰不另為無罪諭知。
參、原判決就被告甲○○有罪部分，以被告罪證明確，因予論罪
    科刑，就被告甲○○不另為無罪諭知部分，固非無見；然查
    ：（一）毒品危害防制條例第18條有第1 項、第2 項之分，
    關於第一、二級毒品及專供製造或施用第一、二級毒品之器
    具，應依該條第1 項前段規定宣告沒收銷燬。原判決於理由
    欄關於沒收部分，卻認扣案附表一之毒品及含毒品海洛因殘
    渣之研磨機1 台、供販賣毒品甲基安非他命前秤重而含毒品
    甲基安非他命殘渣之電子磅秤1 台，因與所沾留之毒品殘渣
    無法析離，應整體視為毒品，均依毒品危害防制條例第18條
    前段規定諭知沒收銷燬之，其適用法條尚有違誤，而原判決
    對於該沒收銷燬之宣告，於被告所犯4 罪均有為上開之宣告
    ，故上開4 罪均有撤銷之理由。（二）原判決於事實二(二)部
    分，係記載販賣甲基安非他命部分，卻又記載販賣毒品海洛
    因予王安原、洪佑緒，亦有未當。（三）原判決於理由欄關
    於販賣毒品所得，其中販賣甲基安非他命部分，在最後卻記
    載「…故毒品海洛因之販賣所得合計為17,000元。」，尚有
    違誤。（四）中華民國96年罪犯減刑條例已經於96年7 月4
    日公布，自96年7 月16日施行，被告甲○○犯轉讓第二級毒
    品時間為93年2 月間起至同年8 月25日止，係在96年4 月24
    日以前，所犯之罪合於中華民國96年罪犯減刑條例第3 條第
    1 項第7 款之減刑條件，且無不予減刑之情形，應減其刑期
    二分之一，原判決就此部分未及審酌，自有未洽。被告甲○
    ○上訴意旨，仍執前詞，否認販賣第一級、第二級毒品，而
    轉讓第一、二級毒品則以量刑過重為由，指摘原判決該部分
    不當，雖無理由，然原判決關於被告甲○○有罪部分既有上
    開可議之處，自屬無可維持，應由本院將原判決關於被告甲
    ○○有罪及定應執行刑部分均予以撤銷改判。爰審酌被告甲
    ○○有煙毒、麻藥、槍砲、毒品等多項前科（有卷附臺灣屏
    東地方法院檢察署刑案資料查註紀錄表、臺灣高等法院被告
    前案紀錄表可參），竟不知自持，多次販賣、轉讓毒品予他
    人，助長施用毒品成癮之惡習，戕害國人身心健康，並有危
    害社會安全之虞，且斟酌本件販賣、轉讓之次數，犯罪情節
    非甚輕微及犯後毫無悔意等一切情狀，分別量處如主文第二
    項所示之刑，其中轉讓第二級毒品部分，再依中華民國96年
    罪犯減刑條例第2 條第1 項第3 款規定，減其宣告刑為有期
    徒刑8 月；販賣第一級毒品罪部分，並依從刑不得與主刑割
    裂適用之法理，依修正前刑法第37條第1 項規定，宣告褫奪
    公權終身，復依刑法第51條第4 款規定，僅執行無期徒刑。
    又扣案之第一級毒品海洛因共14包、第二級毒品甲基安非他
    命1 大包、2 小包（重量均詳附表一），均為查獲之毒品；
    而販入毒品海洛因後，為稀釋營利而將海洛因與糖粉混合研
    磨而含毒品海洛因殘渣之研磨機1 台、供販賣毒品甲基安非
    他命前秤重而含毒品甲基安非他命殘渣之電子磅秤1 台，因
    與所沾留之毒品殘渣無法析離，應整體視為毒品，均依毒品
    危害防制條例第18條第1 項前段規定，諭知沒收銷燬之（惟
    電子磅秤、研磨機與轉讓犯行無關，僅於販賣罪之項下諭知
    即可），又扣案帳冊1 本，乃被告甲○○所有，且其中確有
    部分關於毒品交易之紀錄，應屬供販賣第一級、第二級毒品
    所用，另被告甲○○販賣毒品所得合計34,000元雖未扣案，
    均應依毒品危害防制條例第19條第1 項前段規定諭知沒收，
    且就販賣毒品所得部分，如全部或一部不能沒收時，以其財
    產抵償之（因所得財物為金錢，自無追徵價額之問題，最高
    法院93年度台上字4584號判決意旨參照）；另扣案之空夾鏈
    袋1 大包，係被告甲○○所有，業據其供承在卷，且顯係預
    備供販賣毒品所用，爰依刑法第38條第1 項第2 款規定，諭
    知沒收。至其餘扣案之行動電話3 支、電話簿1 本，因本案
    尚無確切證據（如通聯紀錄或通訊監察譯文等）足認被告甲
    ○○確有使用扣案行動電話供毒品交易聯絡，尚難認與本案
    犯行有關，又吸食器、注射針筒、止血帶及沾有毒品海洛因
    、甲基安非他命殘渣之夾鏈袋1 包，顯係被告甲○○或乙○
    ○施用毒品後所留，爰不另為沒收之諭知，併此敘明。
據上論斷，應依刑事訴訟法第369 條第1 項前段、第364 條、第
299 條第1 項前段，毒品危害防制條例第4 條第1 項、第2 項、
第8 條第1 項、第2 項、第18條第1 項前段、第19條第1 項，刑
法第2 條第1 項前段、第11條、第56條（修正前）、第47條第1
項、第37條第1 項（修正前）、第51條第4 款、第38條第1 項第
2 款，中華民國96年罪犯減刑條例第2 條第1 項第3 款、第3 條
第1 項第7款、第7 條，判決如主文。
本案經檢察官陳建年到庭執行職務。
中　　華　　民　　國　　96　　年　　8 　　月　　9 　　日
                  刑事第二庭  審判長法  官  林正雄
                                    法  官  陳啟造
                                    法  官  黃壽燕
以上正本證明與原本無異。
如不服本判決應於收受本判決後10日內向本院提出上訴書狀，其
未敘述上訴理由者，並得於提起上訴後10日內向本院補提理由書
狀（均須按他造當事人之人數附繕本）「切勿逕送上級法院」。
中　　華　　民　　國　　96　　年　　8 　　月　　9 　　日
                                    書記官  梁雅華
附錄本判決論罪科刑法條：
毒品危害防制條例第4條第1項、第2項：
  製造、運輸、販賣第一級毒品者，處死刑或無期徒刑；處無期
  徒刑者，得併科新臺幣1 千萬元以下罰金。
  製造、運輸、販賣第二級毒品者，處無期徒刑或7 年以上有期
  徒刑，得併科新臺幣7 百萬元以下罰金。
毒品危害防制條例第8 條第1 項、第2 項：
  轉讓第一級毒品者，處1 年以上7 年以下有期徒刑，得併科新
  臺幣1 百萬元以下罰金。
  轉讓第二級毒品者，處6 月以上5 年以下有期徒刑，得併科新
  臺幣70萬元以下罰金。
附表一：扣案之毒品重量：
┌─────┬────────────────────┐
│毒品種類  │ 鑑定後重量                             │
├─────┼────────────────────┤
│          │在甲○○口袋內起獲1 包（淨重18.75公克、 │
│海洛因14包│包裝重1.09公克、純度27.20 ﹪、純質淨重5.│
│          │02公克）。                              │
│          ├────────────────────┤
│          │在該處房間內起獲13包（合計淨重8.31公克、│
│          │包裝重3.41公克、純度19.50 ﹪、純質淨重1.│
│          │62公克）                                │
├─────┼────────────────────┤
│甲基安非他│1大包：內含22小包：毛重43.099公克、驗後 │
│命1 大包、│淨重38.35 公克）                        │
│2 小包    ├────────────────────┤
│          │2 小包：毛重2.216 公克、驗後淨重1.836 公│
│          │克                                      │
└─────┴────────────────────┘
附表二：
公訴人認被告甲○○販賣第一級毒品海洛因之對象、日期及價格
┌──┬──────┬───────┬───────┐
│編號│販賣對象    │販賣日期      │販賣價格      │
├──┼──────┼───────┼───────┤
│1   │弟          │93.8.10       │15,500元      │
│    │            ├───────┼───────┤
│    │            │93.8.17       │10,000元      │
│    │            ├───────┼───────┤
│    │            │93.8.19       │6,000元       │
│    │            ├───────┼───────┤
│    │            │93.8.20       │16,000元      │
│    │            ├───────┼───────┤
│    │            │93.8.21       │2,500元       │
├──┼──────┼───────┼───────┤
│2   │猴          │93.8.10       │6,000元       │
│    │            ├───────┼───────┤
│    │            │93.8.11       │4,200元       │
│    │            ├───────┼───────┤
│    │            │93.8.13       │4,500元       │
│    │            ├───────┼───────┤
│    │            │93.8.14       │4,200元       │
│    │            ├───────┼───────┤
│    │            │93.8.15       │500元         │
│    │            ├───────┼───────┤
│    │            │93.8.23       │1,900元       │
├──┼──────┼───────┼───────┤
│3   │水(水果)    │93.8.10       │800元         │
│    │            ├───────┼───────┤
│    │            │93.8.12       │1,500元       │
│    │            ├───────┼───────┤
│    │            │93.8.13       │1,000元       │
│    │            ├───────┼───────┤
│    │            │93.8.14       │1,000元       │
│    │            ├───────┼───────┤
│    │            │93.8.19       │1,000元       │
│    │            ├───────┼───────┤
│    │            │93.8.21       │1,500元       │
│    │            ├───────┼───────┤
│    │            │93.8.22       │2,000元       │
│    │            ├───────┼───────┤
│    │            │93.8.23       │1,500元       │
│    │            ├───────┼───────┤
│    │            │93.8.24       │900元         │
├──┼──────┼───────┼───────┤
│4   │慶          │93.8.10       │800元         │
├──┼──────┼───────┼───────┤
│5   │添          │93.8.10       │1,500元       │
├──┼──────┼───────┼───────┤
│6   │小媽        │93.8.10       │4,000元       │
│    │            ├───────┼───────┤
│    │            │93.8.13       │2,000元       │
│    │            ├───────┼───────┤
│    │            │93.8.24       │5,000元       │
├──┼──────┼───────┼───────┤
│7   │國          │93.8.10       │4,500元       │
│    │            ├───────┼───────┤
│    │            │93.8.11       │1,500元       │
├──┼──────┼───────┼───────┤
│8   │雅          │93.8.10       │1,000元       │
│    │            ├───────┼───────┤
│    │            │93.8.23       │3,000元       │
├──┼──────┼───────┼───────┤
│9   │梅          │93.8.11       │2,000元       │
│    │            ├───────┼───────┤
│    │            │93.8.12       │900元         │
│    │            ├───────┼───────┤
│    │            │93.8.13       │1,000元       │
│    │            ├───────┼───────┤
│    │            │93.8.14       │2,000元       │
│    │            ├───────┼───────┤
│    │            │93.8.15       │2,400元       │
│    │            ├───────┼───────┤
│    │            │93.8.16       │1,000元       │
│    │            ├───────┼───────┤
│    │            │93.8.17       │2,000元       │
│    │            ├───────┼───────┤
│    │            │93.8.18       │1,600元       │
│    │            ├───────┼───────┤
│    │            │93.8.19       │1,000元       │
│    │            ├───────┼───────┤
│    │            │93.8.20       │2,300元       │
├──┼──────┼───────┼───────┤
│10  │生          │93.8.11       │12,000元      │
│    │            ├───────┼───────┤
│    │            │93.8.18       │4,000元       │
├──┼──────┼───────┼───────┤
│11  │狗          │93.8.16       │2,000元       │
│    │            ├───────┼───────┤
│    │            │93.8.19       │2,500元       │
│    │            ├───────┼───────┤
│    │            │93.8.21       │2,500元       │
├──┼──────┼───────┼───────┤
│12  │台子        │93.8.11       │1,500元       │
├──┼──────┼───────┼───────┤
│13  │妹          │93.8.11       │4,500元       │
│    │            ├───────┼───────┤
│    │            │93.8.14       │4,500元       │
│    │            ├───────┼───────┤
│    │            │93.8.19       │4,500元       │
│    │            ├───────┼───────┤
│    │            │93.8.21       │4,900元       │
├──┼──────┼───────┼───────┤
│14  │永          │93.8.11       │4,500元       │
├──┼──────┼───────┼───────┤
│15  │佳          │93.8.11       │8,000元       │
│    │            ├───────┼───────┤
│    │            │93.8.12       │4,000元       │
│    │            ├───────┼───────┤
│    │            │93.8.14       │4,000元       │
│    │            ├───────┼───────┤
│    │            │93.8.17       │4,500元       │
│    │            ├───────┼───────┤
│    │            │93.8.18       │1,500元       │
│    │            ├───────┼───────┤
│    │            │93.8.22       │6,500元       │
│    │            ├───────┼───────┤
│    │            │93.8.24       │4,000元       │
│    │            ├───────┼───────┤
│    │            │93.8.25       │63,000元      │
├──┼──────┼───────┼───────┤
│16  │小寶        │93.8.12       │3,000元       │
│    │            ├───────┼───────┤
│    │            │93.8.20       │10,500元      │
├──┼──────┼───────┼───────┤
│17  │寶          │93.8.13       │1,000元       │
│    │            ├───────┼───────┤
│    │            │93.8.15       │1,000元       │
│    │            ├───────┼───────┤
│    │            │93.8.16       │1,000元       │
│    │            ├───────┼───────┤
│    │            │93.8.17       │2,000元       │
│    │            ├───────┼───────┤
│    │            │93.8.18       │2,000元       │
│    │            ├───────┼───────┤
│    │            │93.8.19       │2,000元       │
│    │            ├───────┼───────┤
│    │            │93.8.20       │4,500元       │
├──┼──────┼───────┼───────┤
│18  │良          │93.8.12       │3,000元       │
│    │            ├───────┼───────┤
│    │            │93.8.13       │6,500元       │
│    │            ├───────┼───────┤
│    │            │93.8.16       │2,000元       │
│    │            ├───────┼───────┤
│    │            │93.8.17       │1,900元       │
│    │            ├───────┼───────┤
│    │            │93.8.18       │5,500元       │
│    │            ├───────┼───────┤
│    │            │93.8.19       │4,700元       │
│    │            ├───────┼───────┤
│    │            │93.8.20       │5,000元       │
│    │            ├───────┼───────┤
│    │            │93.8.24       │1,000元       │
│    │            ├───────┼───────┤
│    │            │93.8.25       │1,000元       │
├──┼──────┼───────┼───────┤
│19  │清          │93.8.12       │500元         │
│    │            ├───────┼───────┤
│    │            │93.8.14       │500元         │
├──┼──────┼───────┼───────┤
│20  │益仁        │93.8.12       │8,000元       │
│    │            ├───────┼───────┤
│    │            │93.8.23       │11,000元(匯款)│
│    │            ├───────┼───────┤
│    │            │93.8.24       │19,000元      │
├──┼──────┼───────┼───────┤
│21  │秀          │93.8.12       │1,000元       │
├──┼──────┼───────┼───────┤
│22  │盬峰        │93.8.13       │3,000元       │
├──┼──────┼───────┼───────┤
│23  │心          │93.8.13       │1,000元       │
│    │            ├───────┼───────┤
│    │            │93.8.14       │2,000元       │
│    │            ├───────┼───────┤
│    │            │93.8.19       │1,000元       │
│    │            ├───────┼───────┤
│    │            │93.8.20       │1,000元       │
│    │            ├───────┼───────┤
│    │            │93.8.21       │2,500元       │
│    │            ├───────┼───────┤
│    │            │93.8.22       │3,000元       │
│    │            ├───────┼───────┤
│    │            │93.8.23       │1,000元       │
├──┼──────┼───────┼───────┤
│24  │芳          │93.8.14       │1,000元       │
│    │            ├───────┼───────┤
│    │            │93.8.24       │4,500元       │
├──┼──────┼───────┼───────┤
│25  │青          │93.8.15       │17,000元      │
├──┼──────┼───────┼───────┤
│26  │歐          │93.8.16       │1,000元       │
│    │            ├───────┼───────┤
│    │            │93.8.17       │2,000元       │
│    │            ├───────┼───────┤
│    │            │93.8.19       │6,000元       │
│    │            ├───────┼───────┤
│    │            │93.8.20       │16,000元      │
│    │            ├───────┼───────┤
│    │            │93.8.21       │2,500元       │
├──┼──────┼───────┼───────┤
│27  │緒          │93.8.16       │2,500元       │
│    │            ├───────┼───────┤
│    │            │93.8.23       │2,500元       │
│    │            ├───────┼───────┤
│    │            │93.8.25       │2,500元       │
├──┼──────┼───────┼───────┤
│28  │益          │93.8.17       │8,000元       │
├──┼──────┼───────┼───────┤
│29  │車          │93.8.18       │1,000元       │
├──┼──────┼───────┼───────┤
│30  │峰          │93.8.19       │900元         │
├──┼──────┼───────┼───────┤
│31  │目          │93.8.19       │9,000元       │
├──┼──────┼───────┼───────┤
│32  │珊          │93.8.19       │1,000元       │
├──┼──────┼───────┼───────┤
│33  │仁          │93.8.20       │9,000元       │
├──┼──────┼───────┼───────┤
│34  │王安原      │93.8.20       │1,000元       │
│    │            ├───────┼───────┤
│    │            │93.8.25       │11,000元      │
├──┼──────┼───────┼───────┤
│35  │眼          │93.8.21       │9,000元       │
├──┼──────┼───────┼───────┤
│36  │岳          │93.8.25       │1,000元       │
└──┴──────┴───────┴───────┘
 附表三：公訴人認定被告甲○○販賣第二級毒品甲基安非他命
 之對象、日期及價格
┌──┬──────┬───────┬───────┐
│編號│販賣對象    │販賣日期      │販賣價格      │
├──┼──────┼───────┼───────┤
│1   │國          │93.8.10       │1,000元       │
├──┼──────┼───────┼───────┤
│2   │狗          │93.8.11       │1,000元       │
├──┼──────┼───────┼───────┤
│3   │良          │93.8.13       │2,000元       │
├──┼──────┼───────┼───────┤
│4   │小媽        │93.8.13       │2,000元       │
├──┼──────┼───────┼───────┤
│5   │不          │93.8.15       │2,000元       │
│    │            ├───────┼───────┤
│    │            │93.8.20       │3,000元       │
├──┼──────┼───────┼───────┤
│6   │寶          │93.8.17       │2,500元       │
└──┴──────┴───────┴───────┘
